臺灣雲林地方法院民事判決　九十一年度訴字第二七四號
　　原　　　告　羅東鋼鐵廠股份有限公司
　　法定代理人　甲○○○
　　訴訟代理人　乙○○
　　法定代理人　丙○○
右當事人間請求給付貨款事件，本院判決如左：
    主      文
被告應給付原告新臺幣肆拾萬伍仟貳佰貳拾玖元，及自九十一年三月二十九日起至
清償日止，按週年利率百分之五計算之利息。
原告其餘之訴駁回。
訴訟費用由被告負擔二分之一；餘由原告負擔。
    事      實
甲、原告方面：
一、聲明：被告應給付原告新臺幣（下同）八十七萬四百五十八元，及自起訴狀繕本
    送達翌日起至清償日止，按週年利率百分之五計算之利息。
二、陳述：
  (一)被告及案外人中壹營造工程股份有限公司（下稱中壹公司）於民國九十年五月十
    五日共同向其訂購鋼筋材料，並獲案外人乾鐘營造有限公司（下稱乾鐘公司）同
    意為本案買賣合約之連帶履約人，雙方立有書面為憑，原告隨即依約於同年五月
    至七月間產製鋼筋陸續交運被告，且依付款辦法請款，獲乾鐘公司開發支票四紙
    以支應貨款。
  (二)伊取得上開四紙支票，前二期支票均能如期兌現，詎知第三期貨款支票經伊提示
    ，均以存款不足為由予以退票，經伊於九十年八月二十七日以存證信函通知被告
    公司及訴外人乾鐘公司，由乾鐘公司以換票方式簽發本票交原告，以換取第三期
    及第四期貨款之支票，然本票屆期，經原告提示依然未獲付款，被告既為買受人
    ，自應負清償貨款之責。
  (三)被告公司雖辯稱該工程已轉包由蓮有公司、乾鐘公司承作云云，然當初係由被告
    公司向原告訂購鋼筋，被告將工程轉包予何人均與原告無關，且因乾鐘公司係本
    訂購契約之連帶履約人，乾鐘公司當時有同意原告向其收取貨款，惟統一發票均
    以被告公司名義開立，因被告公司與乾鐘公司係契約關係人，故原告寄發渠等之
    存證信函不論正本或副本，均已發生催告之效力。
三、證據：提出鋼筋材料訂購協議書影本一份、發票及請款單影本各四紙、支票影本
    二紙、退票理由單影本乙紙、存證信函影本一份為證。
乙、被告方面：
一、聲明：駁回原告之訴；如受不利之判決，願供擔保請准宣告免為假執行。
二、陳述：
  (一)被告向中壹公司標得台北縣台北商港聯外道路五段徵收開發工程後，因遠在台北
    ，乃轉包予蓮有營造股份有限公司（下稱蓮有公司）承作，嗣蓮有公司又轉包與
    乾鐘公司承作，而由乾鐘公司向原告購買鋼筋材料，而乾鐘公司簽發用以支付貨
    款之本票未兌現，原告已向法院聲請裁定准予強制執行在案。
  (二)原告所提之鋼筋材料訂購協議書其上被告公司之簽章，係乾鐘公司負責人熊錦增
    未經被告公司同意，擅自以領款為由而使用之，被告並未與原告訂立該鋼筋原料
    訂購協議書。
  (三)原告寄予被告公司之存證信函係副本，正本收件人係乾鐘公司，被告公司已將該
    存證信函轉交乾鐘公司處理。
　(四)被告公司將標得之台北商港聯外道路五段徵收開發工程，轉包與蓮有公司承作，
　　因蓮有公司與原告公司不熟，乃由與原告相識之乾鐘公司出面向原告訂購本案鋼
　　筋，並由乾鐘公司簽發票據支付系爭貨款，而且本案所有工程款項被告也已全部
　　支付與乾鐘公司，是被告與原告公司間並無任何法律關係。
三、證據：提出台灣宜蘭地方法院九十年度票字第八三八號民事裁定影本一份、工程
    合約書影本一份為證，並請求傳訊證人張忠明、熊錦增。
    理      由
一、本件原告主張：被告公司與訴外人中壹公司共同向其訂購鋼筋材料，並約由訴外
    人乾鐘公司與被告公司負連帶履約之責，其依約產製鋼筋交運被告，並獲乾鐘公
    司簽發支票四紙用以支付貨款，詎屆期提示，尚有二紙貨款支票計八十七萬四百
    五十八元（下稱系爭貨款）未獲兌現之事實，業據其提出鋼筋材料訂購協議書一
    份、統一發票及請款單各四紙、支票二紙、退票理由單乙紙等件為證。而被告對
    上開貨款未付一節固不爭執，惟以：本案系爭貨款係訴外人乾鐘公司向原告公司
    訂購鋼筋所欠，與伊公司無關，而訂購協議書上之「甲合營造有限公司」印文係
    係乾鐘公司負責人熊錦增所盜蓋等語，資為抗辯。
  (一)經查，被告辯稱：伊標得台北縣台北商港聯外道路五段徵收開發工程後，又將之
    轉包予蓮有公司，嗣蓮有公司又將之轉包與乾鐘公司承作，而由乾鐘公司向原告
    購買鋼筋材料云云，固據其提出工程合約書一份為佐。惟觀之該合約書僅簡要記
    載：「本公司（指被告）所得標台北商港聯外道路五段徵收開發工程，今蓮有公
    司願以合約總價百分之九十四承包，今兩造同意訂合約，工地之權利及義務由蓮
    有公司負責」等語。是就該紙合約言亦僅能證明被告有將台北商港聯外道路五段
    徵收開發工程轉讓與訴外人蓮有公司而已，尚難以此認定蓮有公司曾將上開工程
    再轉包與乾鐘公司，而乾鐘公司曾向原告訂購本案鋼筋貨品之事實存在。故原告
    主張：當初「鋼筋材料訂購協議書」係被告公司與伊所簽，至於嗣後被告公司將
    工程轉包予何人均與伊無關，被告公司既向其購買鋼筋，自應負買受人之責等語
    ，即非無據，應堪可採。
  (二)次查，被告辯稱：原告所提之鋼筋材料訂購協議書其上「甲合營造有限公司」印
    文係乾鐘公司負責人熊錦增未經被告公司同意，擅自以領款為由而使用之，被告
    並未與原告訂立該鋼筋原料訂購書云云。按當事人主張有利於己之事實，就其事
    實有舉證之責任。又私文書經本人簽名、蓋章或按指印者，推定為真正。民事訴
    訟法第二百七十七條及第三百五十八條定有明文。再私人之印章，由自己使用為
    常態，被人盜用為變態，主張變態事實之當事人，自應就此印章被盜用之事實負
    舉證之責任。本件原告據以請求之協議書上所蓋被告之印章，係屬真正，為被告
    所不爭執。被告雖辯稱：其印章被盜蓋云云。惟未據舉證以實其說，依上開說明
    ，即應推定該協議書為真正。被告空言其未與與原告訂立該鋼筋原料訂購書云云
    ，自無可採。
  (三)再按債之清償，得由第三人為之。第三人之清償，債務人有異議時，債權人得拒
    絕其清償；但第三人就債之履行有利害關係者，債權人不得拒絕。此觀諸民法第
    三百十一條規定自明。本案系爭貨款，縱曾由訴外人乾鐘公司簽發票據用為支付
    ，因乾鐘公司係本案鋼筋訂購契約之連帶履約人之事實，有上開鋼筋材料訂購協
    議書在卷可考，因乾鐘公司就系爭貨款債務之履行既有利害關係，則原告縱接受
    乾鐘公司所簽發之給付系爭貨款支票，亦難謂有何違情之處。從而，被告辯稱：
    乾鐘公司簽發用以支付系爭貨款之票據未兌現，原告已聲請法院對乾鐘公司進行
    追償手續，足見本件買賣與伊無關云云，尚非可取。
二、末按買受人對於出賣人，有交付約定價金之義務。又數人負同一債務，而其給付
    可分者，除法律另有規定或契約另有訂定外，應各平均分擔之。民法第三百六十
    七條、第二百七十一條分別定有明文。查，原告起訴伊始即自認本案鋼筋材料訂
    購協議書係被告公司與訴外人中壹公司共同向其所簽訂，而上開訂購協議書既未
    明示被告公司與中壹公司對於原告之貨款債權各負全部給付之責任，亦無其他應
    負連帶責任之法律上根據，另此項金錢給付又非屬不可分，則被告公司僅應就系
    爭貨款債務與中壹公司共同負責清償，即被告公司與中壹公司應各負二分之一清
    償責任。從而，原告據共同買賣關係以請求被告公司給付貨款四十三萬五千二百
    二十九元（870458 ÷2＝435229），並自起訴狀繕本送達（按送達日為九十一年
    三月二十八日）翌日即九十一年三月二十九日起至清償日止，按年息百分之五計
    算之遲延利息部分，洵屬正當，應予准許。至逾此範圍所為之請求，即非有據，
    應予駁回。
三、本件判決之基礎已臻明確，兩造其餘之攻擊方法及舉証，對判決之結果不生影響
    ，毋庸一一論列，併予敘明。
據上論結，原告之訴為一部有理由，一部無理由，依民事訴訟法七十九條但書，判決
如主文。
中　　　華　　　民　　　國　　九十一　　年　　　六　　　月　　二十八　　日
　　　　　　　　　　　　　　雲林地方法院民事庭
~B法　　　官　蔣得忠
右為正本係照原本作成。
如對本判決上訴，須於判決送達後二十日內向本院提出上訴狀。（須附繕本）
中　　　華　　　民　　　國　　九十一　　年　　　六　　　月　　二十八　　日
~B法院書記官　林秀娟
